臺灣基隆地方法院刑事判決
  111年度訴字第114號
公  訴  人  臺灣基隆地方檢察署檢察官
被      告  施金香



上列被告因傷害等案件，經檢察官提起公訴（110年度偵字第605
2號），本院判決如下：
    主  文
施金香犯傷害罪，處拘役參拾日，如易科罰金，以新臺幣壹仟元
折算壹日；又犯毀損他人物品罪，處拘役貳拾日，如易科罰金，
以新臺幣壹仟元折算壹日。應執行拘役肆拾日，如易科罰金，以
新臺幣壹仟元折算壹日。
    事  實
一、施金香、洪亦哲係洪金德雇用之泥作工人，於民國110年6月
    19日上午11時許，依洪金德之指示，前往李崇弘所有之址設
    基隆市○○區○○路000巷00弄0○0號之房屋內施作泥作工程，斯
    時李崇弘及其女友李珈羽在現場監工，李易珅（李珈羽之兄
    ）、鄭丞竣則在場施作木工工程。施工期間，施金香經李崇
    弘、李珈羽告知洪金德請施金香協助搬運磁磚下樓之事，因
    施金香認此非其份內之工作，心生不滿，乃於李崇弘下樓拿
    取訂購之飲料時，與李珈羽、李易珅發生口角，嗣於李崇弘
    返回屋內後，施金香竟基於傷害之犯意，手持置於現場之掃
    把1支朝李易珅揮舞，李易珅因以左手阻擋，致受有左手挫
    傷及擦傷之傷害，另又基於毀損他人物品之犯意，將李易珅
    所有、原置於桌面上之雷射水平儀1個（價值新臺幣＜下同＞1
    5,000元）撥落在地，致該雷射水平儀之部分零件破裂而損
    壞，足以生損害於李易珅。嗣因李崇弘報警處理，始查悉上
    情。
二、案經李易珅訴由基隆市警察局第四分局報請臺灣基隆地方檢
    察署檢察官偵查起訴。
    理  由
壹、程序部分：
    本案據以認定被告施金香犯罪之供述證據，公訴人及被告在
    本院審理時均未爭執其證據能力，復經本院審酌認該等證據
    之作成並無違法、不當或顯不可信之情況，而非供述證據亦
    非公務員違背法定程序所取得，依刑事訴訟法第159條之5第
    2項、第158條之4規定反面解釋，均有證據能力，合先敘明
    。
貳、實體部分：
一、訊據被告固坦承曾與洪亦哲依洪金德之指示，於前揭時間至
    上開房屋施作泥作工程，並因搬運磁磚下樓之事與證人李珈
    羽及告訴人李易珅發生口角，嗣後告訴人所有之雷射水平儀
    遭其撥落在地等事實，然矢口否認有何傷害及毀損之犯行，
    辯稱：告訴人先徒手抓我的頭髮，我拿掃把是出於自衛，且
    告訴人是要來搶我掃把時自己弄傷的，我沒有傷害告訴人。
    雷射水平儀會掉在地上是我當時頭暈才不小心碰到，我沒有
    毀損故意，況雷射水平儀並未毀損云云。惟查：
  ㈠被告曾與洪亦哲依洪金德之指示，於前揭時間至上開房屋施
    作泥作工程，並因搬運磁磚下樓之事與證人李珈羽及告訴人
    李易珅發生口角，嗣後告訴人所有之雷射水平儀遭被告撥落
    在地等事實，業據被告於警詢、偵訊及本院審理時坦承不諱
    （見臺灣基隆地方檢察署110年度偵字第6052號卷＜下稱偵卷
    ＞第22頁至第24頁、第26頁至第27頁、第136頁至第137頁，
    本院卷第38頁、第59頁），核與證人即告訴人李易珅、證人
    李珈羽、李崇弘、洪亦哲於警詢及偵訊時、證人鄭丞竣於偵
    訊時之證述均大致相符（見偵卷第14頁至第16頁、第18頁至
    第19頁、第39頁至第40頁、第44頁至第45頁、第129頁、第1
    36頁至第138頁、第155頁、第199頁至第200頁），首堪認定
    。
  ㈡就當日事發經過，業據證人先後證述如下：
　⒈告訴人於警詢時證稱：上址房屋是我妹妹李珈羽男友李崇弘
    的房子，他們請我去做木工，被告因為材料問題和李珈羽爭
    吵，我出面制止，被告越講越激動，回身拿起後方地板上之
    掃把朝我打來，被我擋下，造成我左手擦挫傷，我沒有拉扯
    被告的頭髮，只有在被被告攻擊時推被告的肩膀，把被告推
    開，後來是李崇弘把我們分開。我們在等警察到場時，被告
    在一旁自言自語，突然拿起我放在桌上的雷射水平儀砸在地
    板上，雷射水平儀價值約15,000元等語（見偵卷第14頁至第
    16頁）。於偵訊時證稱：被告和業主爭執，影響我工作，我
    阻止他們，請他們去外面吵，被告就抓狂，拿起掃把往我身
    上亂揮，我用左手擋，後來被告把我的雷射水平儀拿起來往
    地上摔等語（見偵卷第136頁至第137頁）。
　⒉證人李珈羽於警詢時證稱：上址房屋是我男友李崇弘所有，
    我在那裡監工，李崇弘下樓拿訂購外送的飲料給大家喝，被
    告突然看著我，對我大罵「為什麼磁磚要我搬，那又不是我
    的工作」，不斷反覆講這些話，我覺得很生氣，就回被告「
    這東西是我要你做的嗎？你有問題不會去找洪金德嗎？是他
    付你薪水，不是我付你薪水，不要每次都趁李崇弘不在的時
    候臭罵我」，告訴人見被告一直吵鬧，就跟被告說「你要做
    的話就繼續做，不要做的話就離開」，之後李崇弘就拿飲料
    上樓，被告就問告訴人「是關你什麼事」，隨後被告從陽台
    拿起掃把，往告訴人的方向走過去，朝告訴人的頭部揮下去
    ，剛好被告訴人以手擋住，告訴人把被告推開，我就把告訴
    人手上的掃把奪走，之後李崇弘出面調解糾紛，並把洪金德
    叫來現場，在等洪金德到場的期間，被告又突然抓狂，把告
    訴人放在桌上的雷射水平儀往地上摔，之後警察到場，就將
    被告帶走了等語（見偵卷第18頁至第19頁）。於偵訊時證稱
    ：當日我全程在場，我先與被告發生口角，告訴人出來勸，
    被告突然情緒失控，拿掃把打告訴人，告訴人都沒有還手，
    李崇弘回來後，把大家都拉開，我親眼看到被告把桌上的雷
    射水平儀拿起來很大力地往地上摔等語（見偵卷第138頁）
    。
　⒊證人李崇弘於警詢時證稱：李珈羽是我女友，當時和我一起
    在現場監工，被告是我找的泥作老闆洪金德雇用的工人，告
    訴人是我請的木工師傅，同時也是李珈羽的哥哥。案發的情
    形，是因為我有跟洪金德說請他的工人幫我搬磁磚下樓，洪
    金德有答應我，應該也有轉達給他的工人，但被告知道要幫
    忙搬磁磚之後，就不斷地碎碎念，因為我訂購的外送飲料送
    到了，我就下樓拿那些飲料，但我拿好飲料上樓的時候，就
    聽到樓上好像有發生口角，我開門後，就看到被告拿著掃把
    衝過去打告訴人，被告訴人伸手擋住，並把被告推開，告訴
    人小指有1道瘀青，然後我就把雙方架開，並且報警、通知
    洪金德到場，但被告突然不爽，就把告訴人的雷射水平儀摔
    到地上，之後警察來了，就把被告先行帶走。我沒有看到告
    訴人拉扯被告的頭髮等語（見偵卷第44頁至第45頁）。於偵
    訊時證稱：當時我看到被告拿掃把往告訴人方向衝，要打告
    訴人，告訴人舉手要擋住，被告拿掃把亂揮，告訴人就把被
    告推開，接下來我就打電話給泥作老闆洪金德，請他來現場
    處理，然後就報警，過程中，被告又摔壞告訴人的雷射機器
    等語（見偵卷第129頁）。
　⒋證人鄭丞竣於偵訊時證稱：一開始是李珈羽與被告發生爭吵
    ，我看了一下沒什麼事就繼續工作，當時我在房間，他們在
    客廳，我聽到告訴人也有爭吵的聲音，就出去看，看到被告
    拿掃把作勢要打告訴人，因為現場混亂，沒有看到有沒有打
    到告訴人，後來告訴人去搶掃把，我可以確定告訴人沒有打
    被告，有1台木工用的雷射水平儀，被被告從工作檯面撥到
    地上，雷射水平儀有因此損壞，後來又買了1台新的，該雷
    射水平儀大約1萬上下等語（見偵卷第199頁至第200頁）。
  ㈢觀諸上揭㈡之證述，被告與證人李珈羽及告訴人發生口角後，
    確有持置於現場之掃把1支朝告訴人揮舞，告訴人因以左手
    阻擋，致受有左手挫傷及擦傷之傷害，且上揭證人均證稱未
    見告訴人於遭毆打前，有何徒手拉扯被告頭髮或其他毆打被
    告之行為。另告訴人受有上開傷勢之事實，亦有長庚醫療財
    團法人基隆長庚紀念醫院110年6月29日診斷證明書1紙、傷
    勢照片2張在卷可稽（見偵卷第49頁、第173頁至第175頁）
    。況被告尚於本院準備程序時坦承：我有拿掃把打告訴人等
    語明確（見本院卷第38頁）。綜上，足認被告係基於傷害之
    犯意，持掃把朝告訴人揮舞，致告訴人受有左手挫傷及擦傷
    之傷害。
  ㈣證人洪亦哲雖於警詢時證稱：李珈羽先罵被告，之後告訴人
    一起罵被告，告訴人還抓被告的頭起來甩，被告是為了防身
    才去拿掃把，但之後就被李珈羽拿走，被告根本沒有傷害告
    訴人云云（見偵卷第40頁）；並於偵訊時證稱：告訴人先衝
    過去抓被告頭髮一直甩，被告沒有打告訴人云云（見偵卷第
    155頁）。且被告另出具碇內診所110年6月30日、110年8月1
    7日診斷證明書各1份、其掉落於現場之髮圈照片1張，用以
    佐證其當日係先遭告訴人以拉扯頭髮方式傷害，致其受有頭
    部左顳部皮下血腫、左側臉部紅腫之傷害等節（見偵卷第14
    5頁、第147頁、第163頁）。然被告於警詢時業已自承：（
    你於紛爭過程中，有無受傷？何處受傷？）沒有發現傷口，
    但頭有點暈等語明確（見偵卷第26頁），故上開傷勢是否為
    告訴人所致，即屬可疑。況依被告及證人洪亦哲所述，告訴
    人僅以徒手拉扯被告頭髮之方式傷害被告，豈可能致被告受
    有左側臉部紅腫之傷害？由此，益徵上揭診斷證明書所載之
    傷勢並非告訴人之行為所致。又被告配戴之髮圈，縱確於發
    生衝突當下掉落在地，然依當時場面失控之程度，髮圈掉落
    之原因多端，無法單憑此情，遽行斷論告訴人確有拉扯被告
    頭髮之行為。綜上，前揭證人洪亦哲之證述、被告出具之診
    斷證明書及現場照片，均無法佐證被告辯稱係先遭告訴人毆
    打乙節屬實，難認被告有何正當防衛之情。
  ㈤又依上揭㈡之證述，李崇弘將被告與告訴人分開後，被告因情
    緒失控，乃於等待洪金德與員警到場之期間，蓄意將告訴人
    置於桌上之雷射水平儀撥落在地，致該雷射水平儀損壞。被
    告於警詢時亦坦承：我承認我有毀損告訴人的雷射水平儀，
    告訴人當時有罵我，我回嘴時告訴人還問我不然我想怎樣，
    我就把告訴人擺在桌上的紅外線定位儀撥到地上等語不諱（
    見偵卷第24頁、第26頁）。是堪認被告於傷害告訴人後，因
    再度情緒失控，乃另基於毀損他人物品之犯意，將告訴人所
    有、原置於桌面上之雷射水平儀（價值15,000元）撥落在地
    。而該雷射水平儀墜落後，部分零件因此破裂而損壞乙節，
    亦有告訴人出具之毀損前雷射水平儀照片3張、毀損後雷射
    水平儀照片2張附卷可證（見偵卷第51頁、第149頁至第153
    頁、第179頁），另有臺灣基隆地方檢察署檢察官勘驗筆錄
    及附圖1份在卷可憑（見偵卷第203頁至第205頁）。綜上，
    堪認被告將該雷射水平儀撥落在地之行為，致該雷射水平儀
    部分零件破裂而損壞，足生損害於告訴人。
  ㈥綜上所述，被告所辯各節，要屬臨訟卸責之詞，無足採信。
    本案事證明確，被告犯行均堪認定，應予依法論科。
二、論罪科刑：
    核被告所為，係犯刑法第277條第1項之傷害罪、同法第354
    條之毀損他人物品罪。爰審酌被告前無任何犯罪科刑處罰紀
    錄，此有臺灣高等法院被告前案紀錄表在卷可憑（見本院卷
    第9頁），素行良好。然其遇事不知理性處理，僅因細故即
    持掃把毆打告訴人成傷，致告訴人受有前揭傷勢，嗣又因再
    度情緒失控，將告訴人所有之雷射水平儀撥落在地，致該雷
    射水平儀之部分零件破裂而損壞，所為甚不足取。又其犯後
    否認犯行，且迄今未能與告訴人達成和解，賠償告訴人所受
    之損害，犯後態度不佳。另衡其犯罪之動機、目的、犯罪時
    所受之刺激、犯罪之手段、犯罪所生之損害，並參酌其小學
    肄業之教育程度、業工且家境勉持之生活狀況（見偵卷第25
    頁被告警詢筆錄受詢問人欄）等一切情狀，分別量處如主文
    所示之刑，並定其應執行刑，及諭知各宣告刑及其應執行刑
    如易科罰金之折算標準，以示懲儆。
三、被告持以毆打告訴人之掃把1支，雖係供被告犯本案所用之
    物，然並無證據證明係被告所有，且未據扣案，亦無證據證
    明仍屬存在而尚未滅失，衡以上開物品取得容易、價值不高
    ，欠缺刑法上之重要性，為符合比例原則，兼顧訴訟經濟，
    爰依刑法第38條之2第2項規定不予宣告沒收、追徵，併此敘
    明。
據上論斷，應依刑事訴訟法第299條第1項前段，判決如主文。
本案經檢察官陳力平提起公訴，檢察官林明志到庭執行職務。
中　　華　　民　　國　　111 　年　　6 　　月　　2 　　日
                  刑事第四庭審判長法  官  齊  潔
                                  法  官  李辛茹       
                                  法  官  謝昀芳   
以上正本證明與原本無異。                               
如不服本判決，應於收受判決後20日內向本院提出上訴書狀，並
應敘述具體理由。其未敘述上訴理由者，應於上訴期間屆滿後20
日內向本院補提理由書（均須按他造當事人之人數附繕本）。「
切勿逕送上級法院」。
中　　華　　民　　國　　111 　年　　6 　　月　　2 　　日
                                  書記官  陳維仁
附錄本案論罪科刑法條：
刑法第277條
傷害人之身體或健康者，處 5 年以下有期徒刑、拘役或 50 萬
元以下罰金。
犯前項之罪，因而致人於死者，處無期徒刑或 7 年以上有期徒
刑；致重傷者，處 3 年以上 10 年以下有期徒刑。
刑法第354條
毀棄、損壞前二條以外之他人之物或致令不堪用，足以生損害於
公眾或他人者，處 2 年以下有期徒刑、拘役或 1 萬 5 千元以
下罰金。